臺灣高等法院臺南分院刑事裁定
110年度毒抗字第789號
抗  告  人  王登毅

上列抗告人因聲請觀察勒戒案件，不服臺灣臺南地方法院中華民
國110年9月13日110年度毒聲字第935號裁定，提起抗告，本院裁
定如下：
    主  文
抗告駁回。
    理  由
一、抗告意旨略以：修正後施用毒品犯罪兼具病患性犯人特質，
    強調治療勝於處罰，醫療優先於司法，若令勒戒與接受徒刑
    之執行並無太大差別，因此多採用雙軌或多軌式治療，例如
    療養院、醫院、戒毒班等，抗告人請求准予至外面醫療院所
    進行專業毒癮治療等語。
二、毒品危害防制條例第35條之1規定：「本條例中華民國一百
    零八年十二月十七日修正之條文施行前犯第10條之罪之案件
    ，於修正施行後，依下列規定處理：一、偵查中之案件，由
    檢察官依修正後規定處理。二、審判中之案件，由法院或少
    年法院（地方法院少年法庭）依修正後規定處理；依修正後
    規定應為不起訴處分或不付審理之裁定者，法院或少年法院
    （地方法院少年法庭）應為免刑之判決或不付審理之裁定。
    三、判決確定尚未執行或執行中之案件，適用修正前之規定
    。」而民國108年12月17日修正之毒品危害防制條例，於109
    年1月15日公布，部分條文於公布後6個月即109年7月15日生
    效施行（含第20條、23條等條文），本件抗告人於108年5月
    29日施用第二級毒品之犯行，行為後毒品危害防制條例修正
    生效，仍應適用現行毒品危害防制條例規定處理。
三、抗告人坦承於108年5月29日13時許，在臺南市仁德區夏卡爾
    旅館內，施用第二級毒品甲基安非他命1次，並於同日18時5
    0分許，為警採尿送驗，結果呈甲基安非他命代謝物陽性反
    應等事實，並有臺南市政府警察局歸仁分局毒品案件尿液編
    號與真實姓名對照表、台灣檢驗科技股份有限公司濫用藥物
    實驗室濫用藥物檢驗報告可證。抗告人最近一次觀察、勒戒
    執行完畢，係於100年8月22日因無繼續施用傾向釋放，依最
    高法院大法庭109年度台上大字第3826號裁定意旨，毒品危
    害防制條例第20條第3項規定，犯第10條之罪於觀察、勒戒
    或強制戒治執行完畢釋放後，3年後再犯第10條之罪者，適
    用本條前2項之規定。上開所謂「3年後再犯」，只要本次再
    犯（不論修正施行前、後）距最近1次觀察、勒戒或強制戒
    治執行完畢釋放，已逾3年者，即該當之，不因其間有無犯
    第10條之罪經起訴、判刑或執行而受影響，是抗告人本件犯
    行屬於3年後再犯，不適用毒品危害防制條例第23條第2項，
    檢察官應依法追訴之規定。
四、毒品危害防制條例修正後，對於施用毒品者雖採取多元且以
    機構外處遇為主之「除刑不除罪」刑事政策，機構內之監禁
    措施則屬最後手段，然機構內之觀察勒戒，與機構外之戒癮
    治療，同屬刑罰之替代措施，均屬治療為重之處遇，對於無
    法進行機構外治療方式之被告，檢察官聲請以實施觀察、勒
    戒之方式戒除毒癮，並無違背上開毒品危害防制條例修正之
    立法目的，本件抗告人已因另案入監執行，自無再由檢察官
    為附戒癮治療緩起訴之機構外戒癮處遇之可能，檢察官聲請
    裁定命被告實施觀察、勒戒，其裁量權之行使並無不當，抗
    告意旨認為，原裁定未考量被告施用毒品犯行屬病態性犯罪
    ，需以治療為重而不應為觀察、勒戒，亦屬誤解。
五、綜上，被告符合毒品危害防制條例第20條第3項、第1項之聲
    請觀察勒戒要件，檢察官聲請裁定命被告實施觀察、勒戒，
    並無裁量違法之情況，原裁定依檢察官之聲請，裁定抗告人
    送勒戒處所觀察、勒戒，期間不得逾2月，核無不合，抗告
    人以上開理由提起抗告，請求撤銷原裁定，為無理由，應予
    駁回。　　
六、應適用之法律：刑事訴訟法第412條。　　　　　　　　
中　　華　　民　　國　　110 　年　　10　　月　　28　　日
                  刑事第一庭    審判長法  官　楊清安
                                      法  官　陳顯榮
                                      法　官  蕭于哲
以上正本證明與原本無異。
不得再抗告。
　　　　　                            書記官　徐振玉
中　　華　　民　　國　　110 　年　　10　　月　　28　　日